臺灣士林地方法院民事判決
111年度訴字第336號
原      告  正堯工程顧問股份有限公司

法定代理人  楊名裕
訴訟代理人  丁昱仁律師
            曾茗妮律師
被      告  陳信旭即陳信旭建築師事務所

訴訟代理人  林雅芬律師
            賴育佑律師
            張子柔律師
上列當事人間履行契約事件，本院於民國111 年8 月29日言詞辯
論終結，判決如下：
    主  文
原告之訴及假執行之聲請均駁回。
訴訟費用由原告負擔。
    事實及理由
一、原告主張：兩造及亞新工程顧問股份有限公司為共同投標三
    軍總醫院松山分院航空醫學大樓新建工程專案管理暨監造委
    託技術服務，於民國107 年3 月13日簽立共同投標協議書，
    得標後，原告已於107 年5 月2 日與三軍總醫院松山分院簽
    訂勞務契約，兩造復於107 年6 月15日、同年11月27日簽立
    契約補充協議書，約定被告應無條件配合並限期完成請款用
    印資料。原告為向三軍總醫院松山分院請領勞務契約之專案
    管理服務費第4-1 期款，已於110 年3 月5 日、同年月24日
    發函通知被告限期配合，惟被告卻拒絕，致原告無法請款，
    應負遲延責任，依契約補充協議書第3 條、第4 條、勞務契
    約第13條第1 項之約定，以每日20,000元計算，應給付原告
    自110 年3 月16日起至同年4 月22日之逾期違約金760,000
    元，並加給自繕本送達翌日即110 年6 月12日起至清償日止
    之法定利息；爰訴請判命被告給付，並願供擔保，聲請假執
    行。　
二、被告則以：㈠兩造契約補充協議書之內容，應經三軍總醫院
    松山分院同意，始生效力；㈡共同投標協議書、契約補充協
    議書及勞務契約，均未限制請款時間，且就未請款時，亦未
    定罰則；㈢原告未為催告，被告不負遲延責任；㈣縱原告可請
    求，惟違約金過高，應予酌減；㈤被告曾寄送其他請款用印
    資料，亦未見原告向三軍總醫院松山分院請款，而請款乃原
    告之權利，卻要求被告無條件配合，應屬權利濫用；資為抗
    辯，並聲明：㈠駁回原告之訴暨假執行之聲請；㈡如受不利判
    決，願供擔保，請准免為假執行。
三、查兩造與亞新工程顧問股份有限公司於107 年3 月13日訂有
    共同投標協議書（本院卷第126、172 頁）；原告與國防醫
    學院三軍總醫院松山分院於107 年5 月2 日訂有三軍總醫院
    松山分院航空醫學大樓新建工程專案管理暨監造委託技術服
    務之勞務契約（本院卷第128 至171 頁）；兩造於107 年6 
     月15日訂有第一份契約補充協議書（支付命令卷第14頁）
    、107 年11月27日又訂第二份契約補充協議書（本院卷第17
    4  頁）；原告為申領勞務契約之專案管理服務費第四-1 期
    款，曾於110 年3 月5 日、同年月24日通知被告配合用印，
    並表示逾期即罰（支付命令卷第10頁、本院卷第180 頁）之
    事實，均為兩造所不爭執，堪信真實。
四、茲原告主張被告未限期完成請款用印資料，應負遲延賠償責
    任，並援引契約補充協議書、勞務契約之約定，請求被告給
    付違約金。經查：　
　㈠依私法自治、契約自由原則，當事人得自行決定契約內容，
    形成所欲發生之權利義務關係，如未違反強制或禁止規定，
    法院自應尊重，則該契約內容，不僅是當事人間之行為規範
    ，在訴訟上亦成為法院之裁判規範。對應三軍總醫院松山分
    院航空醫學大樓新建工程專案管理暨監造委託技術服務之勞
    務契約（即契約補充協議書所稱之母約），兩造於得標後，
    另就履約標的、服務費及給付條件、義務及責任，互為協商
    討論，於合意一致後，以契約補充協議書載明被告對應負責
    之事項，其內容並未違反強制、禁止規定，且未附有應經三
    軍總醫院松山分院同意之條件，自屬成立而生效，並有拘束
    兩造之效力。至於，前後二份契約補充協議書之日期不同，
    且內容亦有部分差異，依時間順序及常情而言，兩造對於變
    更部分應有合意，故雙方之權利義務，應以第二份契約補充
    協議書即107 年11月27日所簽訂者為準。　　
　㈡契約補充協議書第四條既載明：「乙方（指被告）應無條件
    配合甲方（指原告）要求期限內完成各階段請款用印資料（
    原則七天超過時間即視為逾期）」，而類同之規範，於共同
    投標協議書第六條：「契約價金請領：由代表廠商檢具各成
    員分別出具之發票及相關文件」、勞務契約第五條契約價金
    之給付條件：「應檢具各成員分別出具之發票、收據及相關
    文件」，均有約定，則原告主張向三軍總醫院松山分院請款
    時，依契約補充協議書第四條之約定，被告有限期配合之義
    務，自屬有據。原告為申領勞務契約第四-1 期之專案管理
    服務費，已於110 年3 月5 日通知被告應於七天內配合，因
    被告於同年月8 日收受通知後未予配合，原告又於同年月24
    日發函，除通知被告應配合外，並表示被告對此應負遲延責
    任，既已送達（支付命令卷第12頁、本院卷第178 頁），自
    有通知及催告之效力，被告未於契約補充協議書第四條所定
    七天期限內履行，復無不可歸責之事由，故原告主張被告應
    負遲延責任，亦屬有據。　　
　㈢按當事人對契約解釋若有爭議，且有多種解釋而難以判斷時
    ，則應探求立約時之真意，並通觀契約全文，斟酌訂約當時
    及過去事實、交易上習慣等其他一切資料，本於經驗法則及
    誠信原則，從契約主要目的及經濟價值作全盤觀察，以為判
    斷。而：
　　⑴關於被告未於期限完成各階段請款用印資料應負遲延責任
      時，契約補充協議書第四條：「超過時間即視為逾期，依
      母約罰則辦理」；對比契約補充協議書第三條：「對於『
      履約標的』因可歸責於乙方（指被告）之事由，而不履行
      契約協議書義務，致甲方（指原告)受損害時，應對甲方
      負損害賠償責任將依母約第十三條及第十四條之罰則規定
      辦理」，就被告應負賠償責任之事由及所對應之違約處罰
      ，兩造既以不同條文分別表列，除有意加以區別外，更明
      顯給予不同之處罰效果，則原告以被告有契約補充協議書
      第四條之事由，主張適用契約補充協議書第三條、勞務契
      約第十三條之罰則，即屬故意混同，已無可取。
　　⑵契約補充協議書第四條之「依母約罰則辦理」，形式上雖
      對如何適用加以指引，但其文義甚為含糊籠統，究竟指勞
      務契約之那一條、那一項、那一款及如何計算，並非具體
      特定，實際上即等同於欠缺任何指引效力，在此情形，自
      不能任由原告指定每日之處罰金額，其理甚明。
　　⑶縱採取擴張解釋而借用契約補充協議書第三條之違約處罰
      作為指引，惟：①請領專案管理服務費，乃原告依勞務契
      約可對三軍總醫院松山分院主張之權利，並非應履行之義
      務，原告主張援引並適用違反義務之處罰，解釋上當然應
      予排除，故不可採。②勞務契約第十三條之遲延履約，係
      指勞務契約第二條『履約標的』之「專案管理技術服務工作
      」、「施工監造技術服務工作」、「其他服務及配合事項
      」，各該項目及其細項內，並無兩造自行約定之請款用印
      ，兩者違約事由之要件不同，無法類比等同。③勞務契約
      第十三條之違約金，以每日20,000元計算，係考量契約總
      額高達1,640,000,000元，倘遇上述各該履約標的之事項
      及情況，有延遲完成時，必將造成三軍總醫院松山分院鉅
      額損害。對比原告先前請領之計算書、發票（本院卷第18
      2、184、186 、198 、200 頁），可請領之各期專案服務
      管理費，每期又再分數期，實際上亦各別請領之，故原告
      各次可向三軍總醫院松山分院請領之服務費非多，縱被告
      未配合請領，原告所受之損害亦非巨大，兩者違約之情節
      ，後者顯然較為輕微，既有重大差異，非可類比等同而援
      引作為違約計算基準。④勞務契約第十四條之罰則，則係
      依22種不同之事項及情況而區分不同之違約金，最高為20
      0,000 元、最低為2,000 元，所指各項之事由及情況，亦
      無兩造自行約定之請款用印，同上說明理由，無法類比等
      同而適用。
五、本件關於因被告遲延而造成損害，其內容及數額究竟為何，
    原告復未提出證明相佐，而契約補充協議書、勞務契約之約
    定及內容，非屬原告可請求被告給付違約金之依據，已如上
    述，原告據此而為請求，即無理由，應予駁回；其訴既經駁
    回，假執行之聲請已失附麗，應併駁回。
六、據上論結，原告之訴為無理由，依民事訴訟法第78條，判決
    如主文。
中　　華　　民　　國　　111 　年　　9 　　月　　26　　日
                  民事第二庭法  官  王伯文
以上正本係照原本作成。
如對本判決上訴須於判決送達後20日內向本院提出上訴狀。如委
任律師提起上訴者，應一併繳納上訴審裁判費。
中　　華　　民　　國　　111 　年　　9 　　月　　26　　日
                            書記官  蘇婷